【裁判字號】    92,訴,2044
【裁判日期】    920919
【裁判案由】    洗錢防制法等
【裁判全文】
臺灣高雄地方法院刑事判決                        九十二年度訴字第二四四號
    公  訴  人  臺灣高雄地方法院檢察署檢察官
    被      告  乙○○
右列被告因違反洗錢防制法案件，經檢察官提起公訴（九十二年度偵字第一七四八號
），本院判決如左：
    主  文
乙○○共同洗錢，處有期徒刑參月，如易科罰金，以參佰元折算壹日，緩刑貳年，所
得財物新臺幣參仟元沒收，如全部或一部不能沒收時，以其財產抵償之。
    事  實
一乙○○係遊民，平時居無定所，於民國九十一年十一月底某日，在高雄市籬仔內一
  甲公園流浪時，經不詳姓名、年籍綽號「賢仔」之成年男子（下稱「賢仔」）告知
  願以新臺幣（下同）三千元之代價，向其收購金融機構帳戶使用，乙○○明知提供
  帳戶予不相識之人使用，可能供掩飾他人重大犯罪所得之財物之用，因生病缺錢就
  診，竟仍不違背其本意，而基於共同洗錢之犯意，將其在高雄市建工郵局所開立帳
  號00000000000000號帳戶之存摺、金融卡、印鑑章及身分證影本等
  物交付予「賢仔」，而收受新臺幣（下同）三千元之報酬。嗣「賢仔」與不詳姓名
  年籍分別自稱「陳宜婷」之成年女子（下稱「陳宜婷」）及「陳代書」之成年男子
  等人所籌組之常業詐欺集團，基於常業詐欺之犯意，於九十二年一月七日在自由時
  報分類廣告欄刊登「台新信貸  5%優惠專案  快速解決金錢問題」之廣告，適有甲
  ○○急需一百萬現金周轉，而依廣告上所留電話而與「陳宜婷」聯絡，「陳宜婷」
  等常業詐欺集團成員遂訛稱甲○○申貸之一百萬元業經台新銀行核准，先後要求甲
  ○○匯款四萬六千八百元及五萬一千元至乙○○上開帳戶作為信用保單之費用，使
  甲○○陷於錯誤，分別於同日上午十一時四十八分及下午二時十二分匯款四萬六千
  八百元及五萬一千元至乙○○上開帳戶，迨甲○○匯款後，該常業詐欺集團成員又
  與甲○○聯絡，並訛稱尚需支付九萬元之完稅金，甲○○始發覺有異而報警處理，
  經警於同年月八日下午一時二十分許，至高雄市建工郵局查詢乙○○上開帳戶之開
  戶資料時，乙○○恰持其於同年月三日向該郵局辦理掛失而申請補發之存摺，至該
  郵局請領補發之金融卡，乃為警當場逮捕，並循線查獲上情。
二案經高雄市政府警察局三民第二分局報告臺灣高雄地方法院檢察署檢察官偵查起訴
  。
    理  由
一訊據被告乙○○固不否認於右揭時地出賣上開帳戶予「賢仔」，而收受三千元之報
  酬之事實，惟矢口否認有何洗錢之犯意，辯稱：「賢仔」未告知收購帳戶之用途，
  伊將存摺及金融卡等物交給賢仔後，即未曾自該帳戶領錢，對於自由時報上所刊登
  之廣告及被害人匯錢至該帳戶後遭人提領之事均不知情云云。經查：
(一)右揭犯罪事實，業據被害人甲○○於警詢中指述綦詳；且被告於警詢、偵查及本院
  調查、審理中均供承將上開帳戶之存摺、金融卡、印鑑章及身分證影本出售予「賢
  仔」，而收受三千元之報酬等情；復有「台新信貸」廣告一紙、郵政國內匯款執據
  二紙、上開帳戶之查詢最近交易詳情資料、郵政存簿儲金每日活動戶存提詳情表、
  補發之郵政存簿儲金簿及郵政儲金金融卡影本各一份附卷可稽，足見被告提供「賢
  仔」使用之上開帳戶，確遭「陳宜婷」等人籌組之犯罪集團偽以辦理信用貸款需繳
  納信用保單費用等名目，詐騙被害人甲○○及不特定民眾將現金匯入使用。且依前
  揭郵政存簿儲金每日活動戶存提詳情表及補發之郵政存簿儲金簿影本所示，上開帳
  戶自九十一年十二月十三日起至九十二年一月七日止，短短二十幾天內，匯入之款
  項約二十九筆，合計金額高達一百四十九萬元以上，且一有金額匯入立即在幾日內
  分次提領完畢或轉帳至其他帳戶，為警查獲時帳戶內僅存區區一百六十四元，顯見
  該集團成員係以詐欺為常業，並利用被告上開人頭帳戶掩飾前揭常業詐欺犯行所得
  財物無誤。
(二)按金融帳戶為個人理財之工具，申請開設金融帳戶並無任何特殊之限制，一般民眾
  皆能自由申請開戶，並得同時在不同金融機構申請多數存款帳戶使用，乃眾所週知
  之事實。依一般人之社會生活經驗，倘係合法收入，本可自行向金融行庫開戶使用
  ，而無向他人購買帳戶之必要。苟見陌生人不以自己名義申請開戶，而向不特定人
  蒐集、收購他人之金融機構帳戶使用，衡情應能懷疑收購帳戶之人目的在於掩飾犯
  罪所得之錢財。查「賢仔」在公園內收購他人帳戶，並給付報酬之行為，顯然與一
  般正當合法交易之情形有悖；而被告既不知悉「賢仔」之真實姓名、住居所等相關
  年籍資料，業經其供認在卷，竟輕易同意出售金融機構帳戶予此人使用，並收受金
  錢，顯見其早已預見所出售之帳戶將供他人掩飾重大犯罪所得財物，而不違反其本
  意，自有洗錢之不確定故意，故被告前揭所辯，僅係事後卸責之詞，不足採信。本
  案事證明確，被告共同洗錢之犯行，應堪認定。
二按掩飾或隱匿因自己或他人重大犯罪所得財物或財產上利益之行為，為洗錢防制法
  所稱「洗錢」，該法第二條第一款定有明文。而刑法第三百四十條之常業詐欺罪，
  為洗錢防制法所稱「重大犯罪」，該法第三條第五款亦定有明文。又被告犯罪後，
  洗錢防制法業經修正，於九十二年二月六日經總統公布，同法第十五條規定自公布
  後六個月施行，而依中央法規標準法第十四條規定，法規特定有施行日期或以命令
  特定施行日期者，自該特定日起發生效力，是修正後之洗錢防制法應於九十二年八
  月六日發生效力。修正後之洗錢防制法就被告上開所為掩飾他人重大犯罪所得財物
  或財產上利益之行為，規定於該法第九條第二項，且法定刑為「七年以下有期徒刑
  ，得併科新臺幣五百萬元以下罰金」，較修正前該法第九條第一項洗錢罪之法定刑
  「五年以下有期徒刑，得併科新臺幣三百萬元以下罰金」為重，經比較新舊法後，
  應以舊法規定對被告有利，依刑法第二條第一項但書規定，應適用有利於被告之修
  正前之洗錢防制法規定，是核被告乙○○提供金融帳戶掩飾「陳宜婷」等人所籌組
  之詐騙集團犯常業詐欺罪所得財物，所為係犯修正前洗錢防制法第九條第一項之洗
  錢罪，公訴人認被告係犯修正後洗錢防制法第九條第二項之洗錢罪，尚有未洽。又
  被告就上開洗錢犯行，與「陳宜婷」等人籌組之常業詐欺集團成員間，有犯意聯絡
  及行為分擔，皆為共同正犯。又被告於偵查及審判中就其提供帳戶予「賢仔」使用
  ，並收受報酬等洗錢之構成要件事實，均自白不諱，依修正前洗錢防制法第九條第
  四項後段之規定，減輕其刑。爰審酌被告因長期在公園流浪，生活困頓，遭常業詐
  欺集團誘之以利，始出售帳戶供該集團洗錢牟利，助長他人犯罪，增加查緝困難，
  對財產安全所生危害非輕，及犯後坦承客觀犯罪事實，態度良好，頗有悔意等一切
  情狀，量處如主文所示之刑，併諭知易科罰金之折算標準。又被告前未曾受有期徒
  刑以上刑之宣告，有臺灣高等法院被告全國前案紀錄表一份在卷足按，因一時失慮
  ，致罹刑章，經此偵、審程序，當知所警惕，信無再犯之虞，本院認所宣告之刑以
  暫不執行為適當，併諭知緩刑二年，以啟自新。末按犯本法之罪者，因犯罪所得財
  物，不問屬於犯人與否，沒收之，如全部或一部不能沒收時，追徵其價額或以其財
  產抵償之，所謂因犯罪所得財物，包括因犯罪取得之報酬在內，修正前洗錢防制法
  第十二條第一項、第四條第二款分別定有明文，是被告出售帳戶所得之三千元，應
  予沒收，如全部或一部不能沒收時，以其財產抵償之。又扣案被告上開帳戶之郵政
  存簿儲金簿一本及郵政儲金金融卡一張，均係被告於九十二年一月三日至郵局辦理
  掛失而申請補發所得，並非被告原先交付「賢仔」之物，與本件犯罪行為無關，自
  無庸宣告沒收，併此敘明。
三公訴意旨另認被告乙○○上開洗錢犯行，亦涉犯刑法第三十條第一項、第三百四十
  條之幫助常業詐欺罪嫌。惟按幫助犯除對於實施之幫助行為有認識外，尚須與正犯
  有幫助之犯意聯絡（最高法院十八年上字第二八七號、二十年上字第一八二八號判
  例要旨參照）。然查被告僅係因單純貪圖不法利益將帳戶提供他人作為掩飾重大犯
  罪所得之用，其雖能預見上開帳戶係供洗錢之用，然尚無積極證據足資認定被告對
  於「陳宜婷」等人所籌組之犯罪集團實際係從事何犯罪行為亦有所預見，且有參與
  、幫助之情，此外，本院復查無其他積極證據足以證明被告確有公訴人所指之幫助
  常業詐欺犯行，自屬不能證明被告此部分犯罪。惟公訴人認此部分與前揭論罪科刑
  部分有想像競合犯之裁判上一罪關係，爰不另為無罪之諭知。
據上論斷，應依刑事訴訟法第二百九十九條第一項前段，修正前洗錢防制法第九條第
一項、第四項後段、第十二條第一項，刑法第十一條前段、第二條第一項但書、第二
十八條、第四十一條第一項、第七十四條第一款，罰金罰鍰提高標準條例第二條，判
決如主文。
本案經檢察官葉芳秀到庭執行職務。
中      華      民      國    九十二    年      九      月     十九     日
                                  臺灣高雄地方法院刑事庭
                                      審判長法  官 黃三友
                                            法  官 黃宗揚
                                            法  官 王雅苑
右正本證明與原本無異。
如不服本判決，應於判決送達後十日內，向本院提出上訴狀。
                                            書記官 黃琬婷
中      華      民      國    九十二    年      九      月     十九     日
附錄法條：
洗錢防制法第九條
洗錢者，處五年以下有期徒刑，得併科新台幣三百萬元以下罰金。


司法院資訊處製作；財團法人民間司法改革基金會備份。
